【裁判字號】    99,法,26
【裁判日期】    990630
【裁判案由】    選任臨時管理人
【裁判全文】
臺灣板橋地方法院民事裁定            99年度法字第26號
聲  請  人  甲○○
上列聲請人聲請為相對人諸事通科技股份有限公司（統一編號：
00000000號；設臺北縣三重市○○路○ 段609 巷10號6 樓之7）
選任臨時管理人事件，本院裁定如下：
    主  文
聲請駁回。
聲請程序費用由聲請人負擔。
    理  由
一、本件聲請意旨略以：聲請人為繼續1 年以上持有相對人諸事
    通科技股份有限公司（下稱諸事通公司）已發行股份總數3%
    以上之股東，於民國95年5 月31日入股，並於同年11月20日
    擔任諸事通公司董事。惟諸事通公司自聲請人出資入股以來
    ，從未分派任何股息或紅利予聲請人，該公司董事長莊文政
    與擔任公司總經理兼專業經理人之相對人王文霖，不僅對於
    聲請人請求公布公司業務、會計、銀行帳戶往來明細、財產
    目錄、帳冊憑證等要求，拒不理會。因其等經營不善，而致
    諸事通公司虧損累累，更自97年7 月起，突將諸事通公司搬
    離原址，不知去向，並將公司員工全數遣散，而未再營運，
    迄今年餘，卻未見負責諸事通公司經營之莊文政、王文霖有
    何依遵法令召開董事會或股東會，以及如實編造營業報告書
    、資產負債表、財產目錄、損益表等相關表冊，備置於公司
    ，以供股東隨時查閱。又諸事通公司之董事長莊文政於98年
    間病逝，已無法執行職務，其他現任之董事王文霖等，則逃
    避或不願處理諸事通公司後續事宜，遲不開會改選，董事會
    已形同虛設，不能行使職權，諸事通公司應收未收款及生財
    設備已受損害。是於諸事通公司未產生新任之法定代理人前
    ，爰依公司法第208 條之1 規定，聲請人選任擔任諸事通公
    司董事要職之相對人王文霖、黃吉興為諸事通公司之臨時管
    理人。至聲請人因已於98年辭去諸事通公司董事之職，且為
    諸事通公司之債權人，故不適合擔任該公司之臨時管理人等
    語。
二、按公司法第208 條之1 第1 項規定：「董事會不為或不能行
    使職權，致公司有受損害之虞時，法院因利害關係人或檢察
    官之聲請，得選任一人以上之臨時管理人，代行董事長及董
    事會之職權，但不得為不利於公司之行為。」而上開規定之
    立法理由，係公司因董事死亡、辭職或當然解任，致董事會
    無法召開行使職權，或董事全體或大部分均遭法院假處分不
    能行使職權，甚或未遭假處分執行之剩餘董事消極地不行使
    職權，致公司業務停頓，影響股東權益及國內經濟秩序之情
    況下，為股東權益及國內經濟秩序，始增訂之。
三、經查：依聲請人所提，相對人諸事通公司之變更登記表記載
    ，諸事通公司之董事長為莊文政，董事為黃吉興、王文霖及
    聲請人甲○○。而莊文政已於98年12月14日死亡，有其除戶
    戶籍謄本在卷可稽。聲請人雖陳稱其已於98年間辭去諸事通
    公司董事之職，並提出98年12月24日板橋前站郵局存證信函
    影本1 份為證，惟是時莊文政已死亡，而聲請人上開存證信
    函所列諸事通公司之法定代理人為莊文政，是聲請人辭任之
    意思表示係向已死亡之莊文政為之，不能認已合法到達諸事
    通公司，自不生辭任之效力，故聲請人應仍為諸事通公司之
    董事。因此，諸事通公司現有董事黃吉興、王文霖及聲請人
    甲○○共三人，符合公司法第192 條第1 項：「公司董事會
    ，設置董事不得少於三人，由股東會就有行為能力之人選任
    之。」之規定。
四、按公司法第208 條第1 、2 、3 項規定：「董事會未設常務
    董事者，應由三分之二以上董事之出席，及出席董事過半數
    之同意，互選一人為董事長，並得依章程規定，以同一方式
    互選一人為副董事長。」、「董事會設有常務董事者，其常
    務董事依前項選舉方式互選之，名額至少三人，最多不得超
    過董事人數三分之一。董事長或副董事長由常務董事依前項
    選舉方式互選之。」、「董事長對內為股東會、董事會及常
    務董事會主席，對外代表公司。董事長請假或因故不能行使
    職權時，由副董事長代理之；無副董事長或副董事長亦請假
    或因故不能行使職權時，由董事長指定常務董事一人代理之
    ；其未設常務董事者，指定董事一人代理之；董事長未指定
    代理人者，由常務董事或董事互推一人代理之。」。上開法
    文第3 項所謂「董事長因故不能行使職權」係指董事長因案
    被押或逃亡或涉訟兩造公司之董事長同屬一人等一時的不能
    行使其職權而言。如係董事長死亡，則其人格權業已消滅，
    僅能依上開法文第1 、2 項規定另行補選董事長，而無依該
    條第3 項後段規定互推代理人之餘地。若董事不依同條第1
    、2 項規定互選董事長時，則依公司法第8 條第1 項規定意
    旨，應由全體常務董事或全體董事代表公司（台灣高等法院
    暨所屬法院86年法律座談會參照），及依公司法第10條第1
    項第1 款：「公司有左列情事之一者，主管機關得依職權或
    利害關係人之申請，命令解散之：一... 二開始營業後自行
    停止營業六個月以上者。但已辦妥停業登記者，不在此限。
    」謀求解決（台灣高等法院暨所屬法院70年法律座談會民事
    類第50號提案參照）。
五、本件聲請人甲○○及黃吉興、王文霖均為相對人諸事通公司
    之董事，於該公司董事長莊文政死亡後，應由聲請人及黃吉
    興、王文霖3 人依公司法第208 條第1 、2 項之規定另行補
    選董事長，如其等不依上開規定互選董事長，則依公司法第
    8 條第1 項規定意旨，應由全體董事即聲請人、黃吉興、王
    文霖3 人代表公司。故聲請人及黃吉興、王文霖3 人，現既
    均係諸事通公司之法定代理人，則聲請人復聲請本院選任諸
    事通公司之法定代理人黃吉興、王文霖為諸事通公司之臨時
    管理人，自無必要，應予駁回。再者，聲請人既稱莊文政死
    亡前之97年7 月間，諸事通公司已人去樓空，未再營運，現
    任董事王文霖等人亦逃避不處理公司後續事宜等語，則聲請
    人應依前開公司法第10條第1 項第1 款規定謀求解決，是其
    復聲請本院選任其所謂不執行董事職務之王文霖、黃吉興擔
    任諸事通公司之臨時管理人，顯與前開公司法第208 條之1
    第1項規定之立法意旨有違，自無從准許。
六、爰依非訟事件法第21條第2 項，民事訴訟法第95條、第78條
    ，裁定如主文。
中    華    民    國    99    年    6     月    30    日
                  民事第一庭法  官  黃信樺
以上正本係照原本作成。
如對本裁定抗告，須於裁定送達後10日內向本院提出抗告狀，並
應繳納抗告費新台幣1000 元。
中    華    民    國    99    年    6     月    30    日
                            書記官  李佳靜

司法院資訊處製作；財團法人民間司法改革基金會備份。
